最高法院民事判決　　　　　　　　　　　　　　　九十一年度台上字第一九五八號
　　上　訴　人　中華賓士汽車股份有限公司
　　法定代理人　劉玉波
　　訴訟代理人　張秋卿律師
　　　　　　　　符玉章律師
　　被 上訴 人　大享藥品有限公司
　　法定代理人　何增耀
　　訴訟代理人　吳西源律師
右當事人間請求損害賠償事件，上訴人對於中華民國九十年二月二十七日台灣高等法
院第二審判決（八十九年度上字第六九七號），提起上訴，本院判決如左：
    主  文
原判決關於命上訴人給付及負擔訴訟費用部分廢棄，發回台灣高等法院。
    理  由
本件被上訴人主張：伊於民國八十四年六月十二日向上訴人購買Ｓ三二０加長型賓士
全新轎車乙部，車牌號碼ＨＷ｜七五五七，於八十七年二月間，發現變速箱異常，經
送至上訴人公司南港總廠修理後仍有異常，又於同年五月八日就近送至上訴人公司台
中廠，然台中廠卻要求伊另外支付修理費，伊不同意，上訴人台中廠遂於同年五月十
八日，將該車送至南港總廠修理，上訴人南港總廠於八十七年五月二十二日修理完成
，向伊收取新台幣（下同）三萬八千零二十六元之保養及維修費。嗣伊於八十七年五
月二十六日駕駛該車至高速公路南下一六九公里處，於行駛中突然自該車變速箱下方
傳來爆炸聲，伊旋即停靠路肩，自該車後方右側蹲下往底盤觀察，發現傳動軸左下方
（即駕駛座下面之右前方）起火，導致全車毀損，上訴人之修護顯有瑕疵。且縱令上
訴人所辯，伊於八十五年十一月間，自行對系爭轎車之修繕不當屬實，因修繕後伊曾
將車輛交予上訴人複檢，嗣後亦作定期檢查，卻未檢出問題，上訴人維修服務亦有不
當，難辭其咎。而系爭轎車之市價約為二百二十萬元，應由上訴人負責賠償等情，爰
依消費者保護法第七條第一項、第三項、第八條，及民法第二百二十六條第二項、第
一百八十四條第一項前段規定，求為命上訴人給付伊一百六十萬元並加付法定遲延利
息之判決（被上訴人超過上開本息之請求，業經原審維持第一審所為其敗訴之判決，
駁回其上訴在案）。
上訴人則以：伊公司對被上訴人送修之系爭轎車皆按原廠零件及標準作業程序完成修
復。本件轎車起火並非因伊修理變速箱不當所致，而係該轎車於八十五年十一月間因
車禍致右側車頭嚴重毀損，被上訴人當時未將之送交伊公司保養廠檢修，逕由訴外人
昌德汽車有限公司（下稱昌德公司）進行大規模修繕，因修繕不當而造成。八十六年
初被上訴人將轎車送至伊公司南港廠，並非檢查德昌公司修繕之結果，而係檢修其他
項目等語，資為抗辯。
原審將第一審所為被上訴人敗訴之判決部分廢棄，改判命上訴人給付被上訴人一百六
十萬元及其遲延利息，係以：被上訴人主張，其向上訴人購買之前開賓士轎車，於八
十七年五月二十六日行駛至高速公路南下一六九公里處，突然起火燒燬之事實，為上
訴人所不爭執，堪信為真實。查上開車輛之起火原因，經國立台北科技大學車輛工程
系鑑定結果，研判或應與該車於八十五年十一月車禍時引擎室右側嚴重衝撞後之修繕
是否妥當有關，有該系八十八年十二月六日北科大（八八）車字第二號函可稽。據此
可知系爭轎車起火燃燒，非因變速箱所致，起火點係引擎室右側發電機末端，而該車
於八十五年十一月間車禍右側大樑遭受衝撞嚴重變形，發電機恰在該處，當時發電機
內或外部應曾遭受到相當程度的波及，但未見檢查或修繕發電機等事項。證人即昌德
公司修理廠廠長趙明德到庭證稱：該車係由同事自肇事現場拖回修理，車主要求修正
前方及右邊底盤部分、安全氣囊，但引擎及變速箱未損壞等語，足認系爭轎車於發生
車禍後確未修理引擎部分。惟按從事設計、生產、製造商品或提供服務之企業經營者
，應確保其提供之商品或服務，無安全或衛生上之危險；商品或服務具有危害消費者
生命、身體、健康、財產之可能者，應於明顯處為警告標示及緊急處理危險之方法；
企業經營者違反前開規定，致生損害於消費者或第三人時，應依消費者保護法第七條
規定負連帶賠償責任，但企業經營者能證明其無過失者，法院得減輕其賠償責任。是
故舉證責任在企業經營者，不在消費者，上訴人自認其公司所附設之保養廠，負責售
後維修服務，系爭車輛於八十五年十一月發生車禍，雖送昌德公司修繕，但隨即於八
十六年初，送交上訴人檢修，以確定昌德公司之修繕並無問題，而經上訴人檢修結果
，亦屬良好，且此後一年半系爭車輛皆由上訴人負責維修保養理應對之全面檢修，何
況上訴人明知上開車輛曾發生重大撞擊，又無不能注意之情事，竟未發現任何異狀，
或前次車禍尚有任何後遺症，應予改善檢修，為上訴人所不爭，嗣竟起火燃燒，起火
點係引擎室右側發電機末端，發電機恰在右側大樑遭受衝撞嚴重變形之處，可推知當
時發電機內或外部應曾遭受到相當程度的波及，但未見檢查或修繕發電機等事項，顯
見上訴人之商品或所提供之維修保養服務尚有瑕疵，揆諸前揭說明，上訴人自難辭應
注意而不注意之過失責任。被上訴人所有之系爭車輛，既已燒燬，無從回復原狀，當
時該車之車價為一百六十萬元，被上訴人請求上訴人賠償一百六十萬元及其法定遲延
利息。尚無不合，應予准許等詞，為其判斷之基礎。
惟查原審除認定系爭車輛於八十五年十一月間發生車禍，致引擎室右側大樑遭受衝撞
嚴重變形，發電機內、外部亦遭受到相當程度之波及，送交昌德公司修繕及上訴人檢
修，未見對於發電機予以檢修外，並未認定系爭車輛有何瑕疵。由此可見系爭車輛於
出售交付被上訴人時並無瑕疵存在，原審竟謂上訴人所提供之商品有瑕疵，已欠允洽
。次查上訴人辯稱：汽車之保養檢查，均有固定保養項目及檢查程序。如果發電機內
部有異狀，而電路系統上並未顯示無法正常運作之徵兆時，根本無從就例行保養檢查
項目中發現該發電機內部已有異狀發生。況且，電路檢查結果，如未發現異狀，且汽
車相關零件附件或配備亦正常運作中，任何汽車保養廠。均不可能無端將發電機拆卸
分解，加以檢查其內部是否有故障。再台北科技大學鑑定報告亦認系爭車輛電源線，
於事故時未有短路之情事，又證人即該鑑定小組負責人陳澤明教授證稱：發電機緩慢
毀損至無法承受輸出電流造成過熱起火，在事前難於檢查出來云云。而發電機內部之
檢查，應屬發電機製造廠之專門技術範圍，關於發電機內部檢修，非伊與被上訴人間
維修服務合約約定之例行保養項目。因此，伊所提供之服務項目並無構成任何瑕疵或
危險情事，且與系爭車輛之火災事故發生亦無因果關係。系爭發電機毀損前之事前檢
修，亦非伊專業技術能力所及暨維修保養項目，自不得課伊故意過失之責等語（原審
第一九四｜一九六頁）。徵諸引起本件火燒車之主因，並非自動變速箱所導致，應係
該車於八十五年十一月車禍時引擎室右側嚴重衝撞後，發電機內部或外部亦遭受到相
當程度波及，該發電機內部損毀或其裝置不當等潛在問題所造成。但此問題並不會立
即就顯現出來，而在於緩慢毀損至無法承受其輸出電流時，導致過熱起火等語，有國
立台北科技大學車輛工程系前開鑑定報告及函可按。而發電機內部緩慢毀損至無法承
受輸出電流造成過熱起火之過程能否事先檢查出來，依鑑定小組負責人陳澤明教授所
言，是蠻困難，除非由電機專門廠來檢查等語，此有原審八十九年九月十一日之準備
程序筆錄足稽。則兩造間關於維修及保養系爭車輛之約定如何？被上訴人有無就該發
電機內部情形請求上訴人加以檢查？上訴人就此部分之檢查是否應主動為之？以及其
能否勝任？等情，均與上訴人應否負過失之損害賠償責任攸關。原審疏未審認澄清，
並說明上訴人前開抗辯不足採取之意見，遽為上訴人不利之判決，亦嫌速斷。上訴論
旨執以指摘原判決於其不利部分為不當，求予廢棄，非無理由。
據上論結，本件上訴為有理由。依民事訴訟法第四百七十七條第一項、第四百七十八
條第一項，判決如主文。
中      華      民      國    九十一    年      九      月    二十六    日
                              最高法院民事第四庭
                                  審判長法官  蕭  亨  國
                                        法官  許  朝  雄
                                        法官  謝  正  勝
                                        法官  陳  淑  敏
                                        法官  高  孟  焄
      右正本證明與原本無異
                                              書  記  官
中      華      民      國    九十一    年      十      月    二十三    日
